---
title: "ZAD 2 - tidyverse"
author: "Ciura Jakub"
format: html
editor: visual


---

## Realizację zadania rozpoczynamy od załadowania potrzebnych bibliotek oraz baz danych.
```{r}
#| echo: true
#| results: "hide"
#| message: false
#| style:


library(tidymodels) 
library(skimr) 
library(GGally) 
library(openair) 
tidymodels_prefer()
```


## Wczytujemy dane, dla konkretnego roku.
```{r}
air <- mydata |> selectByDate(year = 2004) 
air |> skim()
```


## Usuwamy brakujące dane.
```{r}
air <- air |> na.omit()
```


## Przyglądamy się współczynnikom korelacji, w celu odnalezienia cech ważnych w predykcji stężeń ozonu.
Według aktualnego stanu wiedzy istotne są parametry meteorologiczne, grupy czasu oraz tlenki azotu (przemiany chemiczne).
```{r}
set.seed(222)
air[sample(1:nrow(air), size = 300, replace = F),] |> 
  select(nox, no2) |> 
  ggpairs()

```

## Tworzymy wykres regresji liniowej, w celu sprawdzenia powyższych hipotez.

```{r}
library(ggpubr)

set.seed(222)
air[sample(1:nrow(air), size = 300, replace = F),] |> 
  select(nox, no2) |> 
  ggplot(aes(nox, no2)) +
  geom_point() +
  geom_smooth(method = "lm", se = T, formula = y ~ x) + 
  stat_cor(label.x = 10, label.y = 80) + 
  stat_regline_equation(label.x = 10, label.y = 82) +
  theme_bw()
```
Jak widać na powyższym wykresie: nox i no2 są ze sobą mocno skorelowane.


## Obserwujemy stężenie ozonu

```{r}

air |>    
  ggplot(aes(date, o3)) +     
  geom_line() +     
  theme_bw()

```
Przyjmijmy założenie, że wysokie stężenia ozonu, to O3>10μgm3O3​>10m3μg​, a niskie to O3<10μgm3O3​<10m3μg​. Skorzystamy z podstawowej funkcji cut do przekształcenia zmiennej ilościowej na jakościową.

```{r}
air |> 
  pull(o3) |> 
  range()  
```

```{r}
air <-
  air |>
  mutate(ozone = cut(
    o3,
    breaks = c(-0.1, 10, 53),
    labels = c("Niskie", "Wysokie")
  ))
```


Następnie sprawdzamy:
```{r}
air |> count(ozone)
```

